【裁判字號】    99,交聲,4005
【裁判日期】    991231
【裁判案由】    聲明異議
【裁判全文】
臺灣臺中地方法院交通事件裁定        99年度交聲字第4005號
原處分機關  交通部公路總局臺中區監理所
異  議  人
即受處分人  林妤真
上列受處分人因違反道路交通管理處罰條例事件，對於交通部公
路總局臺中區監理所民國99年10月13日所為之處分（中監違字第
裁60-G0H142543號裁決書），聲明異議，本院裁定如下：
    主    文
原處分撤銷，發回交通部公路總局臺中區監理所。
    理  由
一、原處分機關交通部公路總局臺中區監理所以：受處分人林妤
    真所有車牌號碼4327-WH號自用小客車，於民國99年5月25日
    09時26分許，在臺中市○○路97號前，因「限速50公里，經
    檢定合格儀器測照，時速76公里，超速26公里（20以上未滿
    40）」之違規，為臺中市警察局交通隊以中市警交字G0H142
    543 號舉發違反道路交通管理事件通知單逕行舉發。受處分
    人未於期限內到案，本所遂於99年10月13日以中監違字第裁
    60-G0H142543號裁決書，依違反道路交通管理處罰條例第40
    條、第60條第1項第 1款規定，處罰鍰新臺幣（下同）2.300
    元整，並記違規點數 1點，逾期則依裁決書「處罰主文」欄
    所示處分等語。
二、本件異議人即受處分人聲明異議意旨則略以：受處分人於99
    年7月6日在博生婦產科診所分娩，住院期間為7月6日至11日
    ，出院後即前往樣媽咪護理中心做月子，期間為7月11日至8
    月10日，故上述時間均不在家，無法接收任何郵寄信件，無
    法繳納交通罰單，請求重新裁定，並提出診斷證明書、樣媽
    咪護理中心收據為憑等語。
三、按本條例所定罰鍰之處罰，行為人接獲違反道路交通管理事
    件通知單後，於15日內得不經裁決，逕依第92條第 3項之罰
    鍰基準規定，向指定之處所繳納結案；不符舉發事實者，應
    於15日內，向處罰機關陳述意見，其不依通知所定期限前往
    指定處所聽候裁決，且未依規定期限繳納罰鍰結案或向處罰
    機關陳述意見者，處罰機關得逕行裁決之，道路交通管理處
    罰條例第9條第1項定有明文。再填製通知單，應就其違反行
    為簡要明確記載於違規事實欄內，並記明其違反條款及應到
    案處所；違反本條例行為之處罰，處罰機關於裁決前，應給
    予違規行為人陳述之機會；違反道路交通管理事件，行為人
    認為舉發之事實與違規情形相符者，得於接獲通知單後，親
    自或委託他人持該通知單，不經裁決向指定之處所，逕依裁
    罰基準執行並繳納罰鍰結案，違反道路交通管理事件統一裁
    罰基準及處理細則第13條第1項、第40條前段、第48條第1項
    亦有明定。前述規定無非在使受舉發違反道路交通管理事件
    之被通知人（受處分人）得以釐清責任歸屬及於期限內陳述
    意見，或適用違反道路交通管理事件統一裁罰基準表所列第
    一階段裁罰基準自動繳納罰鍰結案，故舉發機關應於應到案
    日期前先合法送達舉發通知單予受處分人，處分機關所為逕
    行裁決始為適法。次按，對於違反道路交通管理處罰條例之
    行為，逕行舉發者，應按已查明之資料填註車牌號碼、車輛
    種類、車主姓名及地址，並於通知單上方空白處加註逕行舉
    發之文字後，由舉發機關送達被通知人，違反道路交通管理
    事件統一裁罰標準及處理細則第11條第1項第4款亦有明定。
    又違反道路交通管理事件統一裁罰基準及處理細則第 5條規
    定：處理違反道路交通管理事件，有關文書送達之程序，依
    行政程序法之規定。而送達，於應受送達人之住居所、事務
    所或營業所為之；送達，不能依前 2條規定為之者，得將文
    書寄存送達地之地方自治或警察機關，並作送達通知書 2份
    ，1 份黏貼於應受送達人住居所、事務所、營業所或其就業
    處所門首，另 1份交由鄰居轉交或置於該送達處所信箱或其
    他適當位置，以為送達；前項情形，由郵政機關為送達者，
    得將文書寄存於送達地之郵政機關，行政程序法第72條第 1
    項前段、第74條第1項、第2項定有明文。末按行政文書依行
    政程序法第74條第 1項規定為寄存送達者，如確已完成文書
    寄存於地方自治、警察機關或郵政機構，並製作送達通知單
    2份，1份黏貼於送達處所之門首，另 1份交由鄰居轉交或置
    於送達處所信箱或其他適當位置時，無論應受送達人實際上
    何時受領文書，均以寄存之日期視為收受送達之日期，而發
    生送達之效力（最高行政法院95年度裁字第 634號裁定要旨
    、臺灣高等法院暨所屬法院97年法律座談會刑事類提案第42
    號研討結果可資參照）。
四、經查：
  (一)本件受處分人所有車牌號碼4327-WH號自用小客車，於99年5
    月25日09時26分許，在臺中市○○路97號前，因「限速50公
    里，經檢定合格儀器測照，時速76公里，超速26公里（20以
    上未滿40）」之違規，經臺中市警察局交通隊以中縣警交字
    第 GOH142543號舉發違反道路交通管理事件通知單逕行舉發
    等情，為受處分人所自承，並有上開舉發通知單暨採證照片
    各1份在卷可稽，足堪認定。
  (二)本件舉發違反道路交通管理事件通知單，經原舉發機關先以
    掛號郵寄受處分人車籍地址「臺中市○區○○路 499號」因
    招領逾期經郵局退回，第 2次投遞受處分人戶籍地址（同車
    籍地），因未獲會晤應受送達人，亦無受領文書之同居人、
    受僱人或接收郵件人員，而於99年 7月20日將該舉發通知單
    寄存在送達地之臺中大智郵局，並製作送達通知書2份，1份
    黏貼於應受送達人住居所門首，另 1份置於應受送達處所信
    箱或其他適當位置，以為送達等情，有臺市縣警察局交通隊
    送達證書及個人基本資料查詢結果在卷可憑。是本件舉發違
    反道路交通管理事件通知單，已踐行合法之寄存送達程序，
    而於寄存送達日即99年 7月20日起即已發生法律上送達之效
    力。然本件係逕行舉發案件，受處分人並非當場接獲舉發違
    規通知單，其若欲於期限內自行繳納罰鍰，則必於接獲舉發
    違規通知單後，依上載應到案日期內繳納之，今舉發通知單
    上所載「應到案日期」為99年7月9日，惟該舉發通知單合法
    送達於受處分人係99年 7月20日，則受處分人縱於甫接獲舉
    發違規通知單後即刻前往原處分機關繳納，於客觀上顯然不
    能於「應到案日期」前，依上開規定享有自行到案接受裁決
    或按期限繳納較低罰鍰之利益，明顯影響受處分人權益。原
    處分機關不察，誤以該舉發通知單之送達日期係在應到案期
    日之前，而認受處分人未依期限到案，且據此對受處分人逕
    行裁處最高罰鍰金額2,300元，於法即有未合。
五、綜上所述，原處分既有上揭違誤，應由本院將原處分撤銷，
    並發回原處分機關，由舉發機關重新送達舉發通知單，並給
    予受處分人合理之應到案期限，始能認定受處分人有無逾越
    指定期間拒不到案繳納罰鍰之情事，再依法定程序處理，以
    資適法。
六、據上論斷，應依道路交通管理處罰條例第87條第 2項，道路
    交通事件處理辦法第19條前段，裁定如主文。
中    華    民    國    99    年    12    月    31    日
                        交通法庭  法  官  張智雄
以上正本證明與原本無異。
如不服本裁定，應於收受送達後5日內向本院提出抗告狀。（應
附繕本）
                                  書記官  黃舜民
中    華    民    國    100   年     1    月     3    日

司法院資訊處製作；財團法人民間司法改革基金會備份。
